---
title: "Taller # 3 - Más Datos"
author: "Sebastián"
date: "2025-05-14"
output: html_document
---

```{r }
if(!require(pacman)) install.packages("pacman") ; require(pacman)
if(!require(janitor)) install.packages("janitor") ; require(janitor)
if(!require(readxl)) install.packages("readxl") ; require(readxl)
if(!require(writexl)) install.packages("writexl") ; require(writexl)
if(!require(sf)) install.packages("sf") ; require(sf)
if(!require(geojsonio)) install.packages("geojsonio") ; require(geojsonio)
if(!require(GGally)) install.packages("GGally") ; require(GGally)
if(!require(leaflet)) install.packages("leaflet") ; require(leaflet)

if(!require(jsonlite)) install.packages("jsonlite") ; require(jsonlite) #No
if(!require(rvest)) install.packages("rvest") ; require(rvest) #No
if(!require(httr)) install.packages("httr") ; require(httr) #No

library(pacman)
library(janitor)
library(ggplot2)
library(ggcorrplot)
library(leaflet)
library(rvest) #No
library(jsonlite) #No
library(httr) #No
library(purrr) #No

p_load(rio, # import/export data
       tidyverse, # tidy-data
       glmnet, # To implement regularization algorithms. 
       caret, # Creating predictive models
       scatterplot3d, # For 3D visualization
       plotly, # For interactive 3D plots
       skimr, #sumary data
       gridExtra, #visualizaing missing data
       corrplot, #correlation PLots
       stargazer, #tables/outpot to TEX
       MASS, #Various statistcal functions
       readxl,
       readr,
       writexl
       
)
```

# Datos de Deporte y Recreación #
```{r}

# Parques #

parques_geojson <- "https://datosabiertos.bogota.gov.co/dataset/d2ad3bde-f835-4c01-a419-53902a16d1b3/resource/d1b71ea0-6e13-4f9e-aa46-fa41c496ab16/download/parques.geojson"

archivo <- tempfile(fileext = ".geojson")

download.file(parques_geojson, destfile = archivo, mode = "wb")
parques <- st_read(archivo)


# Cargando el archivo Excel de Canchas Sintéticas #

Canchas <- read_excel("C:/Users/Juancho/OneDrive/Desktop/MeCA/Big Data y Maching Learning/Taller No. 3/canchasinteticas2021.xlsx")

```

# Datos de Transporte en Bogotá #
```{r}

# Paradero SITP #

paraderos_geojson <- "https://datosabiertos.bogota.gov.co/dataset/5ba19d20-06af-4c04-b50c-8ecb9472327d/resource/624bb288-2a6d-466f-801a-93e5497cd879/download/paraderos.json"

archivo2 <- tempfile(fileext = ".geojson")

download.file(paraderos_geojson, destfile = archivo2, mode = "wb")
paraderos <- st_read(archivo2)


# Cargar .geojson de Estaciones de TM #

Estaciones <- st_read("C:/Users/Juancho/OneDrive/Desktop/MeCA/Big Data y Maching Learning/Taller No. 3./Estaciones_Troncales_TM.geojson", quiet = TRUE)
```

# Datos de Salud #
```{r }

# EPS #

EPS_geojson <- "https://datosabiertos.bogota.gov.co/dataset/c9cc72c9-4242-4a57-b86d-d377de88b558/resource/838967cb-47dd-4567-b41c-62d3103ecfaa/download/eps.geojson"

archivo3 <- tempfile(fileext = ".geojson")

download.file(paraderos_geojson, destfile = archivo3, mode = "wb")
EPS <- st_read(archivo3)


# Droguerías #

Droguerías_geojson <- "https://datosabiertos.bogota.gov.co/dataset/bb3ebd5d-9b9b-4be6-ab42-b4ab2bd98214/resource/25bc32fc-b377-4b78-a87a-d62b7b962998/download/efar.geojson"

archivo4 <- tempfile(fileext = ".geojson")

download.file(paraderos_geojson, destfile = archivo4, mode = "wb")
driguerias <- st_read(archivo4)

```

# Restaurantes #
```{r}

Restaurante_geojson <- "https://datosabiertos.bogota.gov.co/dataset/f0a98681-ba40-4a6b-8542-32948e02f4a2/resource/fc0a8276-f02e-4a8b-9ca9-cb4cf7da243d/download/egba.geojson"

archivo5 <- tempfile(fileext = ".geojson")

download.file(paraderos_geojson, destfile = archivo5, mode = "wb")
restaurantes <- st_read(archivo5)

```

# Cultura "
```{r}
Biblioteca_geojson <- "https://datosabiertos.bogota.gov.co/dataset/0975fb88-7a10-4b1d-957a-467339905787/resource/0b82bfe3-dd45-4ac4-9fdd-7bdc2bc5e3fd/download/biblored.geojson"

archivo6 <- tempfile(fileext = ".geosjon")

download.file(Biblioteca_geojson, destfile = archivo6, mode = "wb")
bibliotecas <- st_read(archivo6)
              
```

# Educación #
```{r}

# Colegios #

colegios_geojson <- "https://datosabiertos.bogota.gov.co/dataset/d451b52f-e30c-43b3-9066-3a7816638fea/resource/4ad11efe-2dac-4f5a-b984-73b9027070b3/download/colegios03_2024.geojson"

archivo7 <- tempfile(fileext = ".geosjon")

download.file(colegios_geojson, destfile = archivo7, mode = "wb")
colegios <- st_read(archivo7)
```

# CAIs #
```{r}

# CAI #

cai_geojson <- "https://datosabiertos.bogota.gov.co/dataset/bcc51101-762b-4e13-9455-f77502c75a0f/resource/202c5810-6880-43f8-b801-df70aaf6d237/download/comandoatencioninmediata.geojson"

archivo8 <- tempfile(fileext = ".geosjon")

download.file(cai_geojson, destfile = archivo8, mode = "wb")
cai <- st_read(archivo8)
```

```{r}

summary(Estaciones)
glimpse(Estaciones)
```

```{r }
summary(paraderos)
glimpse(paraderos)
```

```{r}
summary(parques)
glimpse(parques)
```

```{r}
summary(restaurantes)
glimpse(restaurantes)
```

```{r }
summary(EPS)
glimpse(EPS)
```

```{r}
summary(driguerias)
glimpse(driguerias)
```

```{r}
summary(colegios)
glimpse(colegios)
```

```{r }
summary(Canchas)
glimpse(Canchas)
```

```{r}
summary(cai)
glimpse(cai)
```

```{r}
glimpse(bibliotecas)
```
# Cargando Bases de datos Taller #
```{r }
submission_template <- read.csv("C:/Users/Juancho/OneDrive/Desktop/MeCA/Big Data y Maching Learning/Taller No. 3/uniandes-bdml-2025-10-ps-3/submission_template.csv", sep = ",", stringsAsFactors = TRUE)

test <- read.csv("C:/Users/Juancho/OneDrive/Desktop/MeCA/Big Data y Maching Learning/Taller No. 3/uniandes-bdml-2025-10-ps-3/test.csv", sep = ",", stringsAsFactors = TRUE)

train <- read.csv("C:/Users/Juancho/OneDrive/Desktop/MeCA/Big Data y Maching Learning/Taller No. 3/uniandes-bdml-2025-10-ps-3/train.csv", sep = ",", stringsAsFactors = TRUE)

train$base_type <- "train"
test$base_type <- "test"

testysumission <- inner_join(test, submission_template, by = "property_id")
 
BaseIntento <- full_join(train, testysumission, by = "property_id")
 
Base <- bind_rows(testysumission, train)

# Creando COlumna PrecioUnificado# 
Base <- Base %>%
  mutate(PrecioUnificado = coalesce(price,price.y))

#Eliminando columnas que no interesan #
Base <- Base %>%
  dplyr::select(-price,-price.x,-price.y)

# Creo la columna 'IVPHistorico' y según el año le asigno el valor de índice Valorización Predial (IVP)
Base <- Base %>%
  mutate(IVPHistorico = case_when(
    year == 2019 ~ 1,
    year == 2020 ~ 1.0422,
    year == 2021 ~ 1.0336,
    TRUE ~ NA_real_  # Para años distintos, asigna NA
  ))

# InflacionAcumulada = Deflactando precios a año base 2019. Antes creo columna de Inflación acumulada desde 2019 hasta año "t" #
Base <- Base %>%
  mutate(InflacionAcumulada = case_when(
    year == 2019 ~ 1,
    year == 2020 ~ 1 * 1.0422,
    year == 2021 ~ 1.0422 * 1.0336,
    TRUE ~ NA_real_
  ))

Base <- Base %>%
  mutate(
    PrecioBase = PrecioUnificado/InflacionAcumulada
  )
```

# Cargando Base de UPZ en Chapinero
```{r}

UPZ_Chapinero <- st_read("C:/Users/Juancho/OneDrive/Desktop/MeCA/Big Data y Maching Learning/Taller No. 3./upz-bogota.geojson", quiet = TRUE)

# Filtrar por CODIGO_UPZ

upz_filtrado <- UPZ_Chapinero %>%
  filter(codigo_upz %in% c(88, 89, 90, 97, 99))
```

```{r}
# Convertir la base de puntos a objeto espacial con CRS compatible
Base_sf <- Base %>%
  st_as_sf(coords = c("lon", "lat"), crs = 4326)  # Sistema WGS84

# Asegurar que upz_filtrado esté en el mismo CRS
upz_filtrado <- st_transform(upz_filtrado, crs = 4326)

# Filtrar los puntos que están dentro de las UPZ filtradas
BaseChapi <- st_join(Base_sf, upz_filtrado, join = st_within, left = FALSE)

# Visualización opcional para verificar
leaflet() %>%
  addProviderTiles("CartoDB.Positron") %>%
  addPolygons(data = upz_filtrado, fillOpacity = 0.2, color = "blue") %>%
  addCircleMarkers(data = BaseChapi, radius = 4, color = "red", label = ~as.character(property_id))

# Revisando la cantidad de NA's por variables de interés #
summary(BaseChapi$rooms)
summary(BaseChapi$bathrooms)
summary(BaseChapi$bedrooms)
summary(BaseChapi$surface_total)
summary(BaseChapi$surface_covered)

# Imputando NA en la variable "bathrooms" #

moda_bathrooms_Chapi <- Base %>%
  filter(!is.na(bathrooms)) %>%
  count(bathrooms) %>%
  arrange(desc(n)) %>%
  slice(1) %>%
  pull(bathrooms)

BaseChapi1 <- BaseChapi %>%
  mutate(bathrooms = if_else(is.na(bathrooms), moda_bathrooms_Chapi, bathrooms))

ChismosoBaños1 <- BaseChapi1 %>%
  group_by(property_type, bedrooms, bathrooms) %>%
  summarise(
    totalbaños = n(), .groups = "drop") %>%
  arrange(property_type,bedrooms, bathrooms)


# Mirando información de Surface_covered #

ChismosoSurfaceCovered <- BaseChapi1 %>%                                       
  group_by(property_type, surface_covered, bedrooms, bathrooms, rooms) %>%
  summarise(frecuencia = n(), .groups = "drop") %>%
  arrange(property_type, desc(frecuencia))
  
view(ChismosoSurfaceCovered)
summary(ChismosoSurfaceCovered)

# Paso 1: Calcular la moda de surface_covered para cada combinación

moda_surface <- BaseChapi1 %>%
  filter(!is.na(surface_covered)) %>%
  group_by(property_type, rooms, bedrooms, bathrooms, surface_covered) %>%
  summarise(Frecuencia = n(), .groups = "drop") %>%
  group_by(property_type, rooms, bedrooms, bathrooms) %>%
  slice_max(order_by = Frecuencia, n = 1, with_ties = FALSE) %>%
  dplyr::select(-Frecuencia)

# Paso 2: Unir con la base original para imputar

moda_surface_sin_geom <- moda_surface %>% st_drop_geometry()

BaseChapi2 <- BaseChapi1 %>%
  dplyr::left_join(moda_surface_sin_geom, 
            by = c("property_type", "rooms", "bedrooms", "bathrooms"),
            suffix = c("", "_moda")) %>%
  mutate(surface_covered = if_else(is.na(surface_covered), surface_covered_moda, surface_covered)) %>%
  dplyr::select(-surface_covered_moda)

# Paso 3: Verificación rápida
summary(BaseChapi1$surface_covered)
summary(BaseChapi2$surface_covered)

# Imputar valores a NA en 'rooms' según el tipo de propiedad
BaseChapi3 <- BaseChapi2 %>%
  mutate(rooms = case_when(
    is.na(rooms) & property_type == "Apartamento" ~ 2,
    is.na(rooms) & property_type == "Casa"        ~ 3,
    TRUE ~ rooms  # Mantener los valores existentes si no hay NA o no cumple condición
  ))

# Creo una columna de áreas totales sum(bathrooms, bedrooms, rooms)
BaseChapi3 <- BaseChapi3 %>%
  mutate(
    AreasTotales = bathrooms + bedrooms + rooms)

moda_surface_sin_geom2 <- BaseChapi3 %>%
  filter(!is.na(surface_covered)) %>%
  group_by(property_type, AreasTotales, surface_covered) %>%
  summarise(Frecuencia = n(), .groups = "drop") %>%
  group_by(property_type, AreasTotales) %>%
  slice_max(order_by = Frecuencia, n = 1, with_ties = FALSE) %>%
  dplyr::select(-Frecuencia)

# Paso 2: Unir con la base original para imputar

moda_surface_sin_geom3 <- moda_surface_sin_geom2 %>% st_drop_geometry()

BaseChapi4 <- BaseChapi3 %>%
  left_join(moda_surface_sin_geom3, 
            by = c("property_type", "AreasTotales"),
            suffix = c("", "_moda")) %>%
  mutate(surface_covered = if_else(is.na(surface_covered), surface_covered_moda, surface_covered)) %>%
  dplyr::select(-surface_covered_moda)

# Paso 3: Verificación rápida
summary(BaseChapi4$surface_covered)  # 44 NA's
summary(BaseChapi4$AreasTotales)     #  0 NA's
visdat::vis_miss(BaseChapi4, warn_large_data = FALSE)



# Filtrar y visualizar observaciones con NA en surface_covered, se eliminan 44 observaciones #
na_surface_covered <- BaseChapi4 %>%
  filter(is.na(surface_covered)) %>%
  dplyr::select(AreasTotales, bathrooms, bedrooms, rooms, property_type)



# IMPUTANDO NA's de SUFARCE_TOTAL #

moda_surfaceTotal_geom <- BaseChapi4 %>%
  filter(!is.na(surface_total)) %>%
  group_by(property_type, AreasTotales, surface_covered, surface_total) %>%
  summarise(Frecuencia = n(), .groups = "drop") %>%
  group_by(property_type, AreasTotales, surface_covered) %>%
  slice_max(order_by = Frecuencia, n = 1, with_ties = FALSE) %>%
  dplyr::select(-Frecuencia)

# Paso 2: Unir con la base original para imputar

moda_surface_sin_geom4 <- moda_surfaceTotal_geom %>% st_drop_geometry()

BaseChapi5 <- BaseChapi4 %>%
  left_join(moda_surface_sin_geom4, 
            by = c("property_type", "AreasTotales", "surface_covered"),
            suffix = c("", "_moda")) %>%
  mutate(surface_total = if_else(is.na(surface_total), surface_total_moda, surface_total)) %>%
  dplyr::select(-surface_total_moda)

summary(BaseChapi5$surface_total) #401 NA's
summary(BaseChapi5$surface_covered) # 44 NA's


# Eliminando las observaciones que tienen NA's en surface_covered de Base6

BaseChapi5 <- BaseChapi5 %>%
  filter(!is.na(surface_covered))

summary(BaseChapi5$surface_total) # Ahora son 398 NA's después de eliminar los 44 NA's de Surface_covered

# Eliminando las observaciones que tienen NA's en surface_total de Base6

BaseChapi5 <- BaseChapi5 %>%
  filter(!is.na(surface_total))
summary(BaseChapi5$surface_total)

visdat::vis_miss(BaseChapi5, warn_large_data = FALSE)

BaseChapi5 <- BaseChapi5 %>%
  dplyr::select(
    -title,
    -zona_estacionamiento,
    -decreto_pot,
    -decreto,
    -shape_area,
    -shape_len,
    -escala_captura,
    -fecha_captura,
    -responsable,
    -globalid
    )

BaseChapi5 <- BaseChapi5 %>%
  mutate(
    preciom2 = PrecioUnificado/surface_covered,
    fecha = paste0(year, "-", sprintf("%02d", month))
  )

```

# Graficando por Tipo de propiedad #
```{r }
BaseChapi5 %>%
  st_drop_geometry() %>%
  group_by(property_type) %>%
  summarise(PrecioBase_prom = mean(PrecioBase, na.rm = TRUE)) %>%
  ggplot(aes(x = reorder(property_type, -PrecioBase_prom), y = PrecioBase_prom)) +
  geom_bar(stat = "identity", fill = "darkgreen", alpha = 0.7) +
  geom_text(aes(label = scales::comma(round(PrecioBase_prom, 0))),
            vjust = 1.5, color = "white", size = 4) +  # Texto dentro de la barra
  labs(title = "Precio Deflactado Promedio por Tipo de Propiedad",
       x = "Tipo de Propiedad", y = "Precio Deflactado Promedio") +
  scale_y_continuous(labels = scales::comma) +
  theme_minimal()
```
# Graficando por Barrio vs Precio Base Promedio #
```{r}
BarriosVsPrecioDeflactado <- BaseChapi5 %>%
  st_drop_geometry() %>%
  group_by(nombre) %>%
  summarise(PrecioBase_prom = mean(PrecioBase, na.rm = TRUE)) %>%
  ggplot(aes(x = reorder(nombre, -PrecioBase_prom), y = PrecioBase_prom)) +
  geom_bar(stat = "identity", fill = "steelblue", alpha = 0.8) +
  geom_text(aes(label = scales::comma(round(PrecioBase_prom, 0))),
            hjust = 1.1, size = 3.5, color = "black") +  # Etiquetas fuera de la barra
  labs(title = "Precio Deflactado Promedio por UPZ de Chapinero",
       x = "Nombre de la UPZ - Barrio", y = "Precio Deflactado Promedio") +
  scale_y_continuous(labels = scales::comma, 
                     breaks = seq(0, max(BaseChapi5$PrecioBase, na.rm = TRUE), by = 200000000),
                     expand = expansion(mult = c(0, 0.1))) +
  theme_minimal() +
  coord_flip()

plotly::ggplotly(BarriosVsPrecioDeflactado)
```
# Histograma Frecuencia de área construida vs Tipo de Propiedad #
```{r}

histograma <- ggplot(BaseChapi5, aes(x = surface_covered, fill = property_type)) +
  geom_histogram(binwidth = 10, position = "identity", alpha = 0.6) +
  facet_wrap(~ property_type, scales = "free_y") +
  labs(title = "Distribución del Área Construida por Tipo de Propiedad",
       x = "Área construida (m²)",
       y = "Frecuencia") +
  theme_minimal()

plotly::ggplotly(histograma)
```


```{r }

# Creo una Base aparte y le adicio dos columnas de interés: precio por metro cuadrado deflactado y fecha en formato fecha #
BaseChapi5 <- BaseChapi5 %>%
  mutate(
    preciom2 = PrecioBase/surface_covered,
    fecha = paste0(year, "-", sprintf("%02d", month))
  )

summary(BaseChapi5$preciom2)
hist(BaseChapi5$preciom2)
```
# Revisando Outliers a 2 sd de Precio/m2 (Precio m2) #
```{r}
low <- round(mean(BaseChapi5$preciom2) - 2*sd(BaseChapi5$preciom2),2)
up <- round(mean(BaseChapi5$preciom2) + 2*sd(BaseChapi5$preciom2))
perc1 <- unname(round(quantile(BaseChapi5$preciom2, probs = c(.01)),2))
```

```{r}
p1 <- BaseChapi5 %>%
  ggplot(aes(y = preciom2)) +
  geom_boxplot(fill = "darkblue", alpha = 0.4) +
  labs(
    title = "Conservando Outliers",
    y = "Precio por metro cuadrado", x = "") +
  theme_bw()
p2 <- BaseChapi5 %>%
  filter(between(preciom2, perc1,  up)) %>% 
  ggplot(aes(y = preciom2)) +
  geom_boxplot(fill = "darkblue", alpha = 0.4) +
  labs(
    title = "Eliminando Outliers",
    y = "Precio por metro cuadrado", x = "") +
  theme_bw()

grid.arrange(p1, p2, ncol = 2)
```
# Eliminamos Outliers #
```{r }

BaseChapi6 <- BaseChapi5 %>%
  filter(between(preciom2, perc1, up))
```

# Visualizamos la distribución de Precio/medtro cuadrado ($/m2) #
```{r}
# Visualicemos la distribución de nuestra variable de interés

p <- ggplot(BaseChapi6, aes(x = preciom2)) +
  geom_histogram(fill = "darkblue", alpha = 0.4) +
  labs(x = "Valor de venta $/m2 (log-scale)", y = "Cantidad") +
  scale_x_log10(labels = scales::dollar) +
  theme_bw()


ggplotly(p)
```

```{r}
q <- ggplot(BaseInicial, aes(x = PrecioBase)) +
  geom_histogram(fill = "darkblue", alpha = 0.4) +
  labs(x = "Valor de venta Precio Deflactado (log-scale)", y = "Cantidad") +
  scale_x_log10(labels = scales::dollar) +
  theme_bw()


ggplotly(q)
```

```{r }
skimr::skim(BaseChapi6 %>%
              dplyr::select(preciom2, PrecioBase, rooms, bathrooms, bedrooms, property_type))
```



# ---------------------------------------------------------------------------------------------------------------
# Imputando con Método del Vecino más Cercano
# ---------------------------------------------------------------------------------------------------------------
```{r}

# Imputando NA en la variable "bathrooms" #

install.packages("VIM")
library(VIM)

view(Base)
str(Base)
summary(Base$bathrooms)

# Seleccionar variables relevantes para imputar Bathrooms

Imputar_Bath <- Base %>%
  dplyr::select(bedrooms, bathrooms, property_type, rooms, lat, lon, surface_covered, surface_total)

# Imputar con MVMC
imputadosRooms_knn <- kNN(Imputar_Bath, variable = "bathrooms", k = 5)

# Sustituyendo la columna imputada en la base original

Base$bathrooms <- imputados_knn$bathrooms


# Imputando Rooms 
imputadosRooms_knn <- kNN(Imputar_Bath, variable = "rooms", k = 5)
Base$rooms <- imputadosRooms_knn$rooms

# Imputado Surface_covered
imputadosSurfaceCovered_knn <- kNN(Imputar_Bath, variable = "surface_covered", k = 5)
Base$surface_covered <- imputadosSurfaceCovered_knn$surface_covered

# Imputando Surface_total
imputadosSurfaceTotal_knn <- kNN(Imputar_Bath, variable = "surface_total", k = 5)
Base$surface_total <- imputadosSurfaceTotal_knn$surface_total

# Corro línea 548 view(Bae) #

```

```{r}
# Convertir la base de puntos a objeto espacial con CRS compatible
Base_sf <- Base %>%
  st_as_sf(coords = c("lon", "lat"), crs = 4326)  # Sistema WGS84

# Asegurar que upz_filtrado esté en el mismo CRS
upz_filtrado <- st_transform(upz_filtrado, crs = 4326)

# Filtrar los puntos que están dentro de las UPZ filtradas
BaseChapiMVMC <- st_join(Base_sf, upz_filtrado, join = st_within, left = FALSE)

visdat::vis_miss(BaseChapiMVMC, warn_large_data = FALSE)
```

# Grafica de precio Deflactado Promedio vs Tipo Propiedad #
```{r }
BaseChapiMVMC %>%
  st_drop_geometry() %>%
  group_by(property_type) %>%
  summarise(PrecioBase_prom = mean(PrecioBase, na.rm = TRUE)) %>%
  ggplot(aes(x = reorder(property_type, -PrecioBase_prom), y = PrecioBase_prom)) +
  geom_bar(stat = "identity", fill = "darkgreen", alpha = 0.7) +
  geom_text(aes(label = scales::comma(round(PrecioBase_prom, 0))),
            vjust = 1.5, color = "white", size = 4) +  # Texto dentro de la barra
  labs(title = "Precio Deflactado Promedio por Tipo de Propiedad (MVMC)",
       x = "Tipo de Propiedad", y = "Precio Deflactado Promedio") +
  scale_y_continuous(labels = scales::comma) +
  theme_minimal()
```

# Graficando por Barrio vs Precio Base Promedio #
```{r}
BarriosVsPrecioDeflactadoMVMC <- BaseChapiMVMC %>%
  st_drop_geometry() %>%
  group_by(nombre) %>%
  summarise(PrecioBase_prom = mean(PrecioBase, na.rm = TRUE)) %>%
  ggplot(aes(x = reorder(nombre, -PrecioBase_prom), y = PrecioBase_prom)) +
  geom_bar(stat = "identity", fill = "steelblue", alpha = 0.8) +
  geom_text(aes(label = scales::comma(round(PrecioBase_prom, 0))),
            hjust = 1.1, size = 3.5, color = "black") +  # Etiquetas fuera de la barra
  labs(title = "Precio Deflactado Promedio por UPZ de Chapinero (MVMC)",
       x = "Nombre de la UPZ - Barrio", y = "Precio Deflactado Promedio") +
  scale_y_continuous(labels = scales::comma, 
                     breaks = seq(0, max(BaseChapi5$PrecioBase, na.rm = TRUE), by = 200000000),
                     expand = expansion(mult = c(0, 0.1))) +
  theme_minimal() +
  coord_flip()

plotly::ggplotly(BarriosVsPrecioDeflactadoMVMC)
plotly::ggplotly(BarriosVsPrecioDeflactado)

grid.arrange(BarriosVsPrecioDeflactado, BarriosVsPrecioDeflactadoMVMC, nrow(2))
```
# Histograma Frecuencia de área construida vs Tipo de Propiedad #
```{r}


histogramaMVMC <- ggplot(BaseChapiMVMC, aes(x = surface_covered, fill = property_type)) +
  geom_histogram(binwidth = 10, position = "identity", alpha = 0.6) +
  facet_wrap(~ property_type, scales = "free_y") +
  labs(title = "Distribución del Área Construida por Tipo de Propiedad (MVMC)",
       x = "Área construida (m²)",
       y = "Frecuencia") +
  theme_minimal()

plotly::ggplotly(histogramaMVMC)


```


```{r }
view(BaseChapiMVMC)

# Creo una Base aparte y le adicio dos columnas de interés: precio por metro cuadrado deflactado y fecha en formato fecha #
BaseChapiMVMC <- BaseChapiMVMC %>%
  mutate(
    preciom2 = PrecioBase/surface_covered,
    fecha = paste0(year, "-", sprintf("%02d", month))
  )
    
    
summary(BaseChapiMVMC$preciom2)

hist(BaseChapiMVMC$preciom2)

grid.arrange(hist(BaseChapiMVMC$preciom2), hist(BaseChapi5$preciom2))
```

# Revisando Outliers a 2 sd de Precio/m2 (Precio m2) #
```{r}
low_MVMC <- round(mean(BaseChapiMVMC$preciom2) - 2*sd(BaseChapiMVMC$preciom2),2)
up_MVMC <- round(mean(BaseChapiMVMC$preciom2) + 2*sd(BaseChapiMVMC$preciom2))
perc1_MVMC <- unname(round(quantile(BaseChapiMVMC$preciom2, probs = c(.01)),2))
```

```{r}
p1_MVMC <- BaseChapiMVMC %>%
  ggplot(aes(y = preciom2)) +
  geom_boxplot(fill = "darkblue", alpha = 0.4) +
  labs(
    title = "Conservando Outliers (MVMC)",
    y = "Precio por metro cuadrado", x = "") +
  theme_bw()
p2_MVMC <- BaseChapiMVMC %>%
  filter(between(preciom2, perc1,  up)) %>% 
  ggplot(aes(y = preciom2)) +
  geom_boxplot(fill = "darkblue", alpha = 0.4) +
  labs(
    title = "Eliminando Outliers (MVMC)",
    y = "Precio por metro cuadrado", x = "") +
  theme_bw()

grid.arrange(p1_MVMC, p2_MVMC, ncol = 2)
```

# Eliminamos Outliers #
```{r }

BaseChapiMVMC_2 <- BaseChapiMVMC %>%
  filter(between(preciom2, perc1, up))
```

# Visualizamos la distribución de Precio/medtro cuadrado ($/m2) #
```{r}
# Visualicemos la distribución de nuestra variable de interés

p_BaseChapiMVMC_2 <- ggplot(BaseChapiMVMC_2, aes(x = preciom2)) +
  geom_histogram(fill = "darkblue", alpha = 0.4) +
  labs(x = "Valor de venta $/m2 (BaseChapiMVMC_2) (log-scale)", y = "Cantidad") +
  scale_x_log10(labels = scales::dollar) +
  theme_bw()


ggplotly(p_BaseChapiMVMC_2)
```

```{r}
q_BaseChapiMVMC_2 <- ggplot(BaseChapiMVMC_2, aes(x = PrecioBase)) +
  geom_histogram(fill = "darkblue", alpha = 0.4) +
  labs(x = "Valor de venta Precio Deflactado (log-scale)", y = "Cantidad") +
  scale_x_log10(labels = scales::dollar) +
  theme_bw()


ggplotly(q_BaseChapiMVMC_2)
```

```{r}

```

```{r}

```
 
```{r }

```

```{r}

```

```{r}

```

```{r }

```

```{r}

```

```{r}

```
```{r }

```

```{r}

```

```{r}

```

```{r }

```

```{r}

```

```{r}

```
```{r }

```

```{r}

```

```{r}

```

```{r }

```

```{r}

```

```{r}

```
```{r }

```

```{r}

```

```{r}

```

```{r }

```

```{r}

```

```{r}

```
```{r }

```

```{r}

```

```{r}

```

```{r }

```

```{r}

```

```{r}

```
```{r }

```

```{r}

```

```{r}

```

```{r }

```

```{r}

```

```{r}

```
```{r }

```

```{r}

```

```{r}

```

```{r }

```

```{r}

```

```{r}

```
```{r }

```

```{r}

```

```{r}

```

```{r }

```

```{r}

```

```{r}

```
```{r }

```

```{r}

```

```{r}

```

```{r }

```

```{r}

```

```{r}

```

